【裁判字號】    88,自,299
【裁判日期】    890103
【裁判案由】    竊佔等
【裁判全文】
臺灣臺南地方法院刑事判決                          八十八年度自字第二九九號
    自  訴  人  乙○○
    被      告  甲○○
右列被告因竊佔案件，經自訴人提起自訴，本院判決如左：
    主  文
甲○○無罪。
    理  由
一、自訴意旨略以：被告甲○○意圖為自己不法之所有，將自訴人所有坐落於台南市
    ○區○○段地號一四三七號之私有土地，佔用後舖設混泥土，架設鋼骨涼棚，出
    租使用，嗣因自訴人請求分割，始發現上情，然屢經催索，被告均拒不返還，因
    認被告涉有刑法第三百二十條第二項之竊佔罪嫌等語。
二、按犯罪事實應依證據認定之，無證據不得推定其犯罪事實，又不能證明被告犯罪
    者，應諭知無罪之判決，刑事訴訟法第一百五十四條、第三百零一條第一項分別
    定有明文。又認定不利於被告之事實，須依積極證據，苟積極證據不足為不利於
    被告事實之認定時，即應為有利於被告之認定，更不必有何有利之證據（最高法
    院三十年上字第八一六號判例參照）。再事實之認定，應憑證據，如未能發現相
    當證據，或證據不足以證明，自不能以推測或擬制之方法，為裁判基礎（最高法
    院四十年台上字第八六號判例參照）。又告訴人之告訴，本以使被告受刑事訴追
    為目的，故其陳述是否與事實相符，自應調查其他證據，以資審認，苟其所為攻
    擊之詞，尚有瑕疵，則在此瑕疵未予究明以前，即不能遽採為斷罪之基礎（最高
    法院五十二年台上字第一三００號、六十一年台上字第三０九九號判例參照）。
三、自訴人認被告涉有刑法第三百二十條第二項之竊佔罪嫌，其理由無非以被告意圖
    為自己不法之所有，竊佔自訴人所有之土地，並於其上舖設水泥，架設涼棚，嗣
    經自訴人聯絡催還被告均置知不理云云為據；訊據被告甲○○堅決否認有竊佔犯
    行，辯稱：伊父親留給伊之房子坐落於台南市○區○○段一四三六地號上，房子
    前面所舖設之水泥地，均是伊父親做的，父親過世（六年前）後，則由伊繼承，
    當時就是目前的狀況，之後均未加以改變過，再伊自十餘年前即搬離該處等語。
    經查，自訴人係台南市○區○○段地號一四三七號（下稱系爭土地）之所有權人
    ，此有自訴人提出之台南市台南地政事務所土地所有權狀影本一紙在卷足憑。又
    系爭土地與被告所有之台南市○區○○段地號一四三六號兩筆土地相鄰，此有地
    籍謄本一紙在卷足參，是自訴人主張伊所有之土地遭被告竊佔，應為犯罪之被害
    人，自得提起本件自訴，合先敘明。本件自訴人除主張伊因土地遭竊佔受有損害
    外，並未提陳任何有關被告如何自始意圖不法所有而竊佔之佐證以憑調查，其所
    為被告竊佔之片面指訴，即難遽採為不利於被告之認定。再被告甲○○於八十一
    年其父過世後，以公同共有之方式繼承前開土地，並於八十七年經其他共有人贈
    與為單獨所有，此經被告自承無訛，並有台南市○區○○段地號一四三六號土地
    登記簿謄本一紙在卷足參，上情應堪採信。況自訴人於歷次本院審理時均無法提
    出被告甲○○竊佔系爭土地之犯罪時間，復經本院勘查結果，係爭土地上雖有舖
    設水泥、架設涼棚，然標的物均已老舊，顯非近期所建，此有勘驗筆錄及自訴人
    庭呈之照片附卷足憑。參以證人即鄰人黃陳碧玉於勘驗現場時證稱：「伊居住在
    附近已經二、三十年了，被告所有之房子於五十九年即已興建，房子是東西、南
    北向均有門戶出入，因該處較低漥，容易淹水，所以於十餘年前才墊高，包括目
    前這塊騎樓（告的這塊）。」等語（八十八年八月三十一日訊問筆錄）、證人即
    鄰人丙○○於本院偵訊時證稱：「伊係台南市○區○○段地號一四三五號之所有
    權人，之前住了二十幾年，遮陽棚約有十幾年了的時間了，在被告承買前已經存
    在了，因房屋低於道路，所以在十幾年前被告買賣之前即已舖設墊高。」等語（
    八十八年九月二十九日訊問筆錄），證人與兩造間並無嫌隙，渠等之證言應堪採
    信，是自訴人所訴之犯罪時間應係十餘年前。既被告繼承台南市○區○○段地號
    一四三六號之所有權僅有六年，已如前述，然系爭土地之竊佔時間已逾十年，故
    被告自非本件犯罪之主體，應不該當刑責。此外，經本院依職權調查結果，又別
    無其他積極證據足資證明被告涉有本件竊佔犯行，揆諸前引法條規定及判例意旨
    ，既不能證明被告有何竊佔犯行，自應為被告甲○○無罪之諭知。
據上論斷，應依刑事訴訟法第三百四十三條、第三百零一條第一項，判決如主文。
中    華    民    國      八十九      年      一      月      三        日
                                  臺灣臺南地方法院刑事第一庭
                                          法  官蔡奇秀
右正本證明與原本無異。
如不服本判決，應於判決送達後十日內，向本院提出上訴狀。
                                          書記官陳金堂
中    華    民    國      八十九      年      一      月     三        日


司法院資訊處製作；財團法人民間司法改革基金會備份。
